臺灣臺北地方法院刑事判決　　　　　　　93年度交訴字第14號
公　訴　人　臺灣臺北地方法院檢察署檢察官
被　　　告　甲○○
上列被告因公共危險等案件，經檢察官提起公訴（92年度偵緝字
第961號），本院判決如下：
    主  文
甲○○無罪。
    理  由
一、公訴意旨略以：被告甲○○於民國91年6月6日晚間10時許，
    駕駛車號DO─2000號自小客車沿臺北市○○○路（起訴書誤
    載為忠孝東路）1段第1車道由西往東方向行駛，途經台北市
    ○居街口欲變換至第2 車道時，本應注意變換車道時，應讓
    直行車先行，並減速慢行及注意安全距離，且依當時狀況無
    不能注意情形，竟疏未注意，擦撞告訴人丁○○所騎乘車號
    RZQ─145號機車左側，致告訴人倒地並受有頭部外傷，右肘
    、右膝、右踝處擦傷等傷害。被告於肇事後未下車察看並給
    予必要之救助，竟迴轉朝台北市○○○路○ 段東往西方向逃
    逸，因認被告涉犯刑法第284第1項前段之過失傷害罪及同法
    第185條之4之駕車肇事逃逸罪嫌。
二、按犯罪事實應依證據認定之，無證據不得認定其犯罪事實。
    又不能證明被告犯罪者，應諭知無罪之判決，刑事訴訟法第
    154條第2項、第301條第1項分別定有明文。另事實之認定，
    應憑證據，如未能發現相當證據，或證據不足以證明，自不
    能以推測或擬制之方法，為裁判基礎；又認定犯罪事實，所
    憑之證據，雖不以直接證據為限，間接證據亦包括在內，然
    無論直接或間接證據，其為訴訟上之證明，須於通常一般之
    人均不致於有所懷疑，而得確信其為真實之程度者，始得據
    之為有罪之認定，倘其證明尚未達到此一程度，而有合理性
    懷疑之存在時，即無從為有罪之認定；再告訴人之告訴，係
    以使被告受刑事訴追為目的，是其陳述是否與事實相符，仍
    應調查其他證據以資審認，此分別有最高法院40年臺上字第
    86號、76年臺上字第4986號、52年臺上字第1300號判例可資
    參照。
三、公訴人認被告涉犯上開罪嫌，主要係以告訴人之指訴、證人
    乙○○之證詞、被告自承於91年6月6日晚間有駕駛DO─2000
    車輛行經前揭事故地點、診斷證明書一紙及台北市政府警察
    局交通警察大隊函及其附件為其論據。訊據被告堅詞否認有
    何過失傷害及駕車肇事逃逸之犯行，辯稱：因當天晚上我要
    載朋友丙○○至桃園中正國際機場搭乘11點55分之飛機，於
    晚上約9 點45分許我駕駛上開車輛搭載丙○○行經該路口至
    其位於該路口前方約20公尺處之台北市○○○路○ 段290號3
    樓住處拿行李，在其住處樓下停留約15至20分後即離開前往
    桃園中正國際機場，在接送丙○○之途中並沒有撞到任何車
    輛等語。
四、經查：
（一）告訴人雖指訴其騎乘之上開機車於前揭時地遭被告駕駛之
      車號DO─2000號自小客車撞及，致被告人車倒地而受傷，
      惟告訴人於本院審理時以證人之
      發生狀況？）。我當時騎車，汽車撞到我車子左邊的手把
      ，我往右手邊倒下，我躺在那邊，感覺頭暈，有人看到汽
      車跑掉在前面紅綠燈迴轉。（問：你當時有無看到撞你車
      的車號？）看不到。（問：撞到你車的顏色？）我不知道
      顏色，大概知道那輛。（問：你如何知道是哪輛車撞到你
      ？）旁邊路人有告訴我車號。」等語（見本院卷第71頁背
      面及第72頁正面），且告訴人於偵查時，經檢察官提示被
      告車輛之照片供其辨認時，其表示對照片上的車不是很有
      印象等語（見92年度偵緝字第961 號卷第28頁），足見車
      禍發生當時告訴人並未看見肇事車輛之車號，亦不清楚該
      輛車之顏色，對於肇事車輛是否為被告所駕駛之車號DO─
      2000號自小客車並無法明確指認，其乃係聽聞路人轉述係
      車號DO─2000號自小客車與其發生擦撞，則肇事車輛是否
      確為被告所駕駛之上開自小客車等事實，即有疑問。
（二）又證人乙○○並未親眼目睹車禍如何發生，此據其於本院
      審理時證述：我當時是聽到有撞擊聲音，就從店裡走出來
      看，看到機車倒在地上。我沒有看到賓士車撞到告訴人等
      語在卷（見本院卷第73頁）。雖其於本院審理時另證稱：
      「（問：有無看到肇事車輛？）有看到被撞倒的人拿安全
      帽丟賓士車Ｅ系列二百，有4個原燈，車號後面是2000，
      前面好像是DO，顏色不是銀色就是白色，是淺色的。（問
      ：你如何知道這部車有迴轉？我有看到他在安居街的下一
      個路口迴轉，由東往西。（問：當證部車迴轉到迴轉到肇
      事地點時，發生何事？）看到機車騎士拿安全帽丟那部車
      云云，惟證人乙○○所述有看見肇事車輛在下一個路口迴
      轉一節，與其於偵查中證稱並未見該賓士車迴車等語顯相
      矛盾（見92年度偵緝字第961 號卷第27頁背面），且其證
      稱有看到告訴人拿安全帽丟車號DO─2000號賓士車云云，
      亦核與告訴人於偵查中陳述：被告本來要右轉，但撞到我
      後又往前直開，到前面紅綠燈又反方向迴轉，有機車騎士
      用安全帽丟他，丟到他左後方車門，他沒有停車又開走，
      我當時倒在地上等語不符（見91年度偵字16506 號卷第41
      頁），則告訴人是否確有對車號DO─2000號賓士車丟擲安
      全帽，即非無疑，且證人乙○○既未目睹車禍之發生，不
      知當時係哪輛車與告訴人之機車發生擦撞，何以能得知在
      前揭路口迴轉之車輛即為肇事車輛？是其於本院審理時所
      為之前揭證詞，尚有諸多瑕疪，難以遽信。況且，縱認證
      人所述有見到告訴人對車號DO─2000號賓士車丟擲安全帽
      一節屬實，惟告訴人於其已被撞倒躺在地上，對肇事車輛
      之外觀顏色及車號又均不清楚，且未親見該車有迴轉之情
      形下，竟又能確認行經其身旁之被告車輛即為肇事車輛並
      對之丟擲安全帽，顯不符常情，故亦難以告訴人有對被告
      之上開車號車輛丟擲安全帽即逕認係被告之車輛肇事。
（三）至被告固坦承於本件事故發生之當天晚上曾駕駛上開車輛
      行經事故路口，惟其否認行經時曾與告訴人之機車發生擦
      撞，且告訴人就車禍發生之時間，於警訊時稱係當天晚上
      10時15分，有台北市政府警察局大安分局交通分隊交通事
      故談話紀錄表可稽（見91年度偵字第16506號卷第7頁），
      於偵查時又稱係當天晚上10點左右（見同上卷第41頁），
      於本院審理時則改稱係當天晚上9 點多等語（見本院卷第
      72頁背面），前後指述不一，無從認定被告車輛行經該路
      口之時間即為車禍發生之時間。又證人即被告之友人丙○○於本院審理時證述：當天是我們朋友在敦化南路、忠孝
      東路口聚餐，我與被告約晚上9 點20分離開餐廳，到達我
      家和平東路3段290號3樓時，大約是9點40分，我是坐11點
      55分的飛機，所以我上樓整理行李，被告連車帶人在樓下
      等我，我們大概10點多離開往機場去，在快到我家之前，
      沒有聽到有任何碰撞的聲音，我行李準備好就走了等語（
      見本院卷第74頁），核與被告所辯大致相符，另證人今泉
      昌己即丙○○之姊夫於偵查中亦證稱：91年6月6日晚間9
      點多當時我在台北市○○○路○ 段290號5樓幫丙○○搬行
      李，前後約搬15分鐘，是將行李搬到甲○○所開的車等語
      在卷（見92年度偵緝字第961 號卷第37頁背面），被告駕
      車行經該路口後既行駛至距該路口前方約20多公尺處之丙○○住處等待其搬運行李約15至20分鐘之久，若被告之車
      輛行經路口時有擦撞到告訴人之機車，以告訴人所述事發
      當時有路人追該肇事車輛一節觀之（見同上第28頁），衡
      情理應有人追及暫停於路口前方不遠處之被告車輛而向被
      告告知有發生車禍之事，惟被告於丙○○處所樓下等待其
      搬行李長達約15至20分鐘之久之期間內，均未遭人告知有
      發生此一事故，自難認被告行經該路口時有與告訴人發生
      車禍。復參以被告車輛之車身並無任何擦撞痕，有被告提
      出之車身照片附卷可稽（見同上卷第34頁），則被告辯稱
      車輛未曾與告訴人機車發生擦撞等情，自非無據，應堪信
      為真。
（四）另告訴人之診斷證明書及台北市政府警察局交通警察大隊
      函所附道路交通事故調查報告表、補充資料表、交通事故
      談話記錄表、自首表等僅足以證明告訴人有發生車禍，並
      因此受有傷害，而無法證明其車禍之原因即係遭被告駕駛
      之上開自小客車撞及，不得據此認定被告有公訴人所指之
      犯行。
三、綜上所述，告訴人既未親見肇事車輛之車號，無法明確指認
    係遭被告之前揭自小客車擦撞，而證人乙○○之證詞仍有諸
    多可疑之處，尚難遽信，又公訴人所指之其他證據，亦均無
    法證明被告有過失傷害及肇事逃逸之犯行，此外，復查無其
    他積極證據足認被告涉有上開犯行，既不能證明被告犯罪，
    依首開說明，自應為被告無罪之諭知。
據上論斷，應依刑事訴訟法第301條第1項，判決如主文。
本案經檢察官方伯勳到庭執行職務
中　　華　　民　　國　　94　　年　　2　　月　　18 　　日
　　　　　　　　　刑事第五庭  審判長法　官  黃程暉
　                                  法  官  高偉文
                                    法  官  李宜娟
以上正本證明與原本無異。
如不服本判決，應於判決送達後10日內，向本院提出上訴狀。
　　　　　　　　　    　　　　　　　書記官　游秀珠
中　　華　　民　　國　　94　　年　　2 　　月　　25　　日
